【裁判字號】    97,交聲,1458
【裁判日期】    971128
【裁判案由】    違反道路交通管理處罰條例聲明異議
【裁判全文】
臺灣桃園地方法院交通事件裁定       97年度交聲字第1458號
原處分機關  交通部公路總局新竹區監理所中壢監理站
異  議  人
即受處分人  甲○○
上列異議人即受處分人因違反道路交通管理處罰條例案件，對於
交通部公路總局新竹區監理所中壢監理站97年8 月8 日壢監裁字
第裁53-DB0000000號裁決書所為之處分（原舉發案號：桃警局交
字第DB0000000 號），聲明異議，本院裁定如下：
    主  文
異議駁回。
    理  由
一、原處分意旨略以：受處分人即異議人甲○○於民國97年6 月
    25日上午10時52分許，騎乘車牌號碼XNJ-427 號重型機車，
    行經桃園市○○路與中正五街路口，因「駕車行經有燈光號
    誌管制之交岔路口闖紅燈」違規，經桃園縣政府警察局桃園
    分局員警掣開桃警局交字第DB0000000 號舉發違反道路交通
    管理事件通知單（下稱舉發通知單）舉發。嗣經原處分機關
    依道路交通管理處罰條例第53條第1 項、第63條第1 項第3
    款規定，於97年8 月8 日以壢監裁字第裁53-DB0000000號裁
    決書裁處罰鍰新臺幣（下同）1,800 元並記違規點數3 點。
二、聲明異議意旨略以：異議人於97年6 月25日上午10時52分騎
    乘機車行經前開違規路口時，因號誌燈只差2 秒就變成綠燈
    ，異議人當時正要右轉，看到警察在招手所以才往前騎，在
    路邊等待員警，異議人頂多是紅燈右轉，並無闖紅燈之情事
    為此聲明異議，請求撤銷該裁定云云。
三、按「汽車駕駛人，行經有燈光號誌管制之交岔路口闖紅燈者
    ，處新臺幣一千八百元以上五千四百元以下罰鍰。」、「汽
    車駕駛人有下列各款所列條款之一者，除依原條款處罰鍰外
    ，並予記點：三、有第四十三條、第五十三條或第五十四條
    情形之一者，各記違規點數三點。」，道路交通管理處罰條
    例第53條第1 項、第63條第1 項第3 款分別定有明文。
四、經查：異議人甲○○於民國97年6 月25日上午10時52分許，
    騎乘車牌號碼XNJ-427 重型機車沿中正路直行，行經有燈光
    號誌管制之桃園市○○路與中正五街路口，見該路口之交通
    號誌尚為紅燈，而仍闖越紅燈行駛之事實，業據異議人於本
    院審理中自承在卷，堪以認定。至異議人雖以前詞置辯，惟
    證人即本件舉發員警陳育聖於本院審理時具結證稱：「（法
    官問：舉發經過？）我當時在執行勤務，就是在該路段來回
    取締違規，那時我從中正路慈文路口左轉中正路，我一轉過
    去，就看到中正路跟中正五街的路口已經轉黃燈了，等到我
    騎到中正路與中正五街的停止線時，紅燈至少已經有3 秒以
    上，因為我當時是停在最前排，所以對向的車道我看得很清
    楚，我就看到對面有一位男子，就是被舉發人，他把機車慢
    慢的往前騎，頭往前伸，左右觀看，他可能看到沒有車，就
    直接闖過紅燈，騎過該路口，我就從我的車道迴轉過去，攔
    下來把他舉發。（法官問：上次異議人有來開庭，他說當時
    號誌差2 秒鐘就變綠燈，警察從很遠的地方看到他，當時他
    要右轉，看到你在跟他招手，所以他如果繼續右轉就等於跑
    掉了，所以他才往前騎，在路邊等你，所以他認為自己頂多
    是紅燈右轉，不是闖越紅燈，有何意見？）我看到的情況，
    是他從中正路要越過中正五街直行，而且我是在中正五街與
    慈文路之間的中正路那一段，把他攔下來，該路段並無可右
    轉的地方，我不理解異議人所指的右轉是何意。異議人是直
    走後我才攔他。（法官問：所以異議人在中正路及中正五街
    口有無欲右轉之情形？）異議人是左右張望後就直行，如果
    他要右轉應該就會往右轉過去。」等語明確，並有證人陳育
    聖當庭繪製之舉發現場相關位置圖1 份在卷可稽。按道路交
    通管理處罰條例第7 條之2 明定因當場不能或不宜攔截製單
    舉發者，員警得逕行舉發。查諸多交通違規行為之發生難以
    預期，違規狀態尚且稍縱即逝，如闖紅燈、未戴安全帽、未
    繫安全帶、拒受稽查而逃逸等，不一而足。揆諸前開道路交
    通管理處罰條例第7 條之2 規定之立法意旨可知，立法者乃
    賦予交通勤務警察或依法令執行交通稽查任務人員，在特殊
    情形下，當場不能或不宜攔截製單舉發時，得當機處置而逕
    行舉發，以達成維護交通秩序及公共安全之行政目的，而並
    未強制要求公務員之一切行政行為，均需預留證據以證明其
    為真實，以避免國家行政窒礙難行、相關行政目的難以達成
    。再查，本件燈光號誌之違反，其所需之舉證狀態稍縱即逝
    ，除設有感應照相之路口外，事後無法還原現場狀態，職是
    ，舉發當時現場之值勤員警自屬交通案件之重要證人。觀諸
    證人陳育聖田所言，其就於97年6 月25日在桃園市○○路執
    行交通稽查勤務，親眼目睹異議人騎乘機車沿中正路往慈文
    路方向行駛，於行經中正路與中正五街口時，見中正路往慈
    文路方向之號誌為紅燈，遂將機車緩慢前駛並左右張望，見
    左右無來車後遂直接闖越紅燈直行通過該路口，證人隨即自
    其車道迴轉並將異議人攔停之經過情節，陳述具體明確，且
    所述舉發過程連續不中斷，且卷內並無任何證據足資證明證
    人陳育聖有何捏造事實違法取締之不法情事。復參酌員警執
    行公務時，本身即受有行政懲處責任之監督，且其到庭具結
    作證，更係以刑事責任擔保其證言之真實性，本件舉發員警
    既已到庭證述如上，且與異議人並不相識，彼此間亦無任何
    嫌隙，當不至甘冒涉犯偽證罪之風險，蓄意構陷異議人，本
    院就其前開證言又查無顯著瑕疵或與事實不符之處，是證述
    應值採信。反之，異議人空言否認有何闖越紅燈之違規事實
    ，並辯稱斯時本僅欲紅燈右轉，係因見員警招手攔停始直行
    停在路邊，故縱有違規亦應僅為情節較輕之「紅燈右轉」云
    云，不無係為減輕罰則所為飾卸之舉，尚無從逕信為真。從
    而，異議人確有前揭違規事實，洵堪認定。
五、綜上，異議人確有前揭違規行為，已如前述。原處分機關據
    以援引前揭規定，對異議人裁處罰鍰新臺幣1,800 元並記違
    規點數3 點，於法並無違誤或不當之處。本件聲明異議為無
    理由，應予駁回。
六、據上論斷，應依道路交通案件處理辦法第19條，裁定如主文
    。
中    華    民    國    97    年    11    月    28    日
                  交通法庭法  官  林蕙芳
以上正本證明與原本無異。
如不服本裁定，應於裁定送達後5 日內向本院提出抗告狀。
                          書記官  郭玉芬
中    華    民    國    97    年    11    月    28    日


司法院資訊處製作；財團法人民間司法改革基金會備份。
